最　高　行　政　法　院　判　決　　　　　　　　　　九十一年度判字第三八○號
　　原　　　告　甲○○
　　訴訟代理人　乙○○
　　被　　　告　經濟部智慧財產局
　　代　表　人　陳明邦
右當事人間因商標異議事件，原告不服行政院中華民國八十九年五月十六日台八十九
訴字第一三七五九號再訴願決定，提起行政訴訟。本院判決如左：
　　主  文
原告之訴駁回。
訴訟費用由原告負擔。
　　事  實
緣原告於民國八十七年七月十六日以「甲○○標章」商標（如附圖一），指定使用於
商品及服務分類表第三十類之軟糖、貢糖、牛軋糖、花生糖、芝麻糖、巧克力糖、月
餅、蛋捲、糕餅、酥餅、煎餅、派餅、甜餅、沙其馬、蘇打餅、夾心餅、太陽餅、鳳
梨酥、香妃餅、開口笑、杏仁酥、蛋黃酥、芝麻酥、荷葉餅、蓋冰淇淋之餅乾杯、土
司、蛋糕、麵包、漢堡、咖哩餃、速烹蛋糕、鮮奶油蛋糕、冰淇淋蛋糕、漢堡三明治
、饅頭、包子、年糕、米糕、豆沙、燒餅、蛋餅、銀絲捲、小籠包、草仔棵、蘿蔔糕
、蔥油餅、布丁、布丁粉商品，申請註冊，經被告審查，於八十八年二月二十二日核
准，列為審定第八五二七○三號商標。嗣關係人納貝斯克可口股份有限公司以該商標
有違商標法第三十七條第十二款之規定，對之提出異議。案經被告撤銷系爭第八五二
七○三號「甲○○標章」商標之審定，發給中台異字第八八○六三三號商標異議審定
書。原告不服，一再訴願，遞遭決定駁回，遂提起行政訴訟。茲摘兩造訴辯意旨於
次：
原告起訴意旨略謂：按商標是否近似，應總括其全部，隔離的觀察，認定其無混同或
誤認之虞為斷，而不能僅以相互比對之觀察為標準，行政法院著有二十六年度判字第
四十八號、二十九年度判字第二十二號、八十二年判字第二九一四號判例。而衡酌商
標之圖形有無混同之虞，應本客觀事實，以具有普通知識經驗之商品購買者，施以普
通所用之注意為標準，且應異時異地隔離及通體觀察之。系爭商標圖樣圖形，係由八
個狀似小水滴而環繞排列成一圈圓，圈圓內置一對擬人化之眼睛及嘴巴之圖形；而據
以異議之註冊第一五四五三二號「南新及圖 NACIA」、第二○五五五九號「歐斯麥及
圖O'Smile」 、第五○五三四三號「歐斯麥及圖」、第五○八一七三號「南新公司標
章」商標圖樣（如附圖二）上之圖形構圖係以兩狀似葉片，中間置以一呈圓臉微笑並
吐露舌頭之嘴巴構成其商標圖樣。兩者整體以觀，異時異地施以通體隔離觀察，予人
慨念迥然不同。且據以異議之商標在國內已有一定知名度，消費者對該商標有一定認
知，是以一般消費者極易分辨為不同之商標。雖系爭商標與據以異議商標之圖樣中有
相似眼睛及微笑之構圖設計，然通體觀察下，彼此分別顯然，能明辨出兩商標圖樣，
縱於異時異地隔離觀察，在客觀上亦難謂有使人發生混同誤認而遭誤購之虞。而依被
告處分書中所提「兩者均以圓臉圖並露出舌頭為設計主體，僅其邊緣之設計稍有不同
，細為比對，固可見其差異，惟外觀構圖設計態樣予人寓目感受均為一圓臉微笑圖，
異時異地隔離觀察，客觀上，難謂無使一般商品購買人產生混同誤認之虞，應屬近似
之商標」云云，顯然被告在審查上實已將商標圖樣給予分割審視，並未就商標圖樣總
括其全部整體觀察比較，有失公允與客觀立場。次查，系爭商標係以小水滴環繞形成
一圓形，而據以異議商標圖樣則以線條直接劃成一圓形，兩者在外觀構圖及意匠上迥
然有別，且據以異議商標之圖形中有兩呈葉片圖樣設計，所佔圖形篇幅甚鉅，怎能將
它不視為主體一部分。而系爭商標與據以異議商標相似之處，亦僅為圖樣中置有眼睛
及微笑嘴巴，兩者整體異時異地隔離觀察下，明顯不同。原處分及訴願、再訴願決定
均未查明事實，顯有違誤，請判決撤銷一再訴願決定及原處分等語。
被告答辯意旨略謂：按商標圖樣相同或近似於他人同一商品或類似商品之註冊商標者
，不得申請註冊，為系爭商標審定時商標法第三十七條第十二款所明定。而判斷兩商
標近似與，以具有普通知識經驗之一般商品購買人，於購買時施以普通所用之注意，
有無混誤認之虞判斷之，復為同法施行細則第十五條第一項所規定。商標在外觀、觀
念或讀音方面有一近似者，即為近似之商標。系爭商標圖樣上之圖形係由八個類似小
水滴於邊緣排列成一圓形，其內並有一對眼睛及一微笑之嘴巴所構成之一圓臉微笑圖
，與關係人據以異議之註冊第一五四五三二、五○五三四三、五○八一七三號等件商
標圖樣上之圖形相較，二者均以圓臉微笑圖並露出舌頭為設計主體，僅其邊緣之設計
稍有不同，細為比對，固可見其差異，惟外觀構圖設計態樣予人寓目感受均為一圓臉
微笑圖，構圖意匠極相彷彿，異時異地隔離觀察，客觀上，難謂無使一般商品購買人
產生混同誤認之虞，應屬近似之商標。又前者指定使用商品中之軟糖、貢糖、牛糖、
花生糖、芝麻糖、巧克力糖、月餅、蛋捲等商品，與後者指定使用於蜜餞、糖果、餅
乾、乾點、麵包、蛋糕商品，依社會通念，並參酌市場交易之購買人，使用現況等因
素，無論其販賣場所、銷售對象皆為雷同，應屬同一或類似商品，自有商標法第三十
七條第十二款及同法施行細則第十五條第一項規定之適用。原告訴稱二商標圖形非屬
近似，且二者商品販售銷售場所有別云云，並不足採，請判決駁回原告之訴等語。
　　理  由
按商標圖樣相同或近似於他人同一商品或類似商品之註冊商標者，不得申請註冊，為
商標法第三十七條第十二款所規定。而判斷商標近似與否，應就其主要部分隔離觀察
有無引起混同誤認之虞以為斷，兩商標對照比較雖有差別，然異時異地各別觀察，易
滋混淆誤認，仍不得不謂為近似，迭經本院著有判例。本件原告於八十七年七月十六
日以系爭商標指定使用於商品及服務分類表第三十類之軟糖等商品，申請註冊，經被
告審查，於八十八年二月二十二日核准。嗣關係人以該商標有違首揭規定，對之提出
異議。原處分以系爭商標圖樣之圖形，係由八個類似小水滴於邊緣排列成一圓形，內
置一對眼睛及一微笑嘴巴之圓臉微笑圖，與據以異議之註冊第一五四五三二號「南新
及圖 NACIA」、第二○五五五九號「歐斯麥及圖0、Smile」、第五○五三四三號「歐
斯麥及圖」、第五○八一七三號「南新公司標章」商標圖樣上之圖形，均以圓臉微笑
圖搭配露出舌頭之嘴巴構成設計主體，僅邊緣之設計稍有不同，異時異地隔離觀察，
外觀上難謂無使一般商品購買者產生混同誤認之虞，應屬近似之商標，且指定使用於
同一或類似商品，有違商標法第三十七條第十二款之規定，乃為撤銷系爭商標之審定
，揆諸首揭說明，尚無違誤，一再訴願決定，遞予維持，俱無不合。原告猶執詞主張
系爭商標圖樣圖形，係由八個狀似小水滴而環繞排列成一圈圓，圈圓內置一對擬人化
之眼睛及嘴巴之圖形。而據以異議商標圖樣之圖形構圖係以兩狀似葉片，中間置以一
呈圓臉微笑並吐露舌頭之嘴巴構成其商標圖樣，其圓形係以線條直接劃成，兩者在外
觀構圖及意匠上迥然有別，非屬近似商標云云。惟系爭商標與據以異議商標對照比較
固有原告所指相異處，然兩者外觀構圖設計態樣予人寓目感受均為一圓臉微笑露出舌
頭圖，構圖意匠極相彷彿，已如前述，則異時異地隔離觀察，客觀上，難謂無使一般
商品購買人產生混淆誤認之虞。據以異議商標縱有相當知名度，原告以相似圖形為系
爭商標之圖樣，一般購買人異時異地購買時仍難免有混淆誤認之虞，原告主張據以異
議商標有相當知名度，故無與系爭商標混淆之虞，自無可採。其訴非有理由，應予駁
回。
據上論結，本件原告之訴為無理由，爰依行政訴訟法施行法第二條、行政訴訟法第九
十八條第三項前段，判決如主文。
中　　華　　民　　國　　九十一　　　年　　　　三　　　月　　　七　　　　日
                    最 高 行 政 法 院  第 一 庭
                                審 判 長 法  官　　　黃　綠　星
                                         法  官      高  啟  燦
                                         法  官　　　蔡　進　田
                                         法  官　　　黃　璽　君
                                         法  官　　　廖　宏　明
右  正  本  證  明  與  原  本  無  異
　　　　　　　　　　　　　　　　　　　　 法院書記官　邱　彰　德
中　　華　　民　　國　　九十一　　　年　　　三　　　　月　　　八　　　　日
